【裁判字號】    97,交聲,385
【裁判日期】    970811
【裁判案由】    交管條例聲異
【裁判全文】
臺灣板橋地方法院交通事件裁定         97年度交聲字第385號
原處分機關  交通部公路總局臺北區監理所
異  議  人
即受處分人  甲○○
上列異議人即受處分人因違反道路交通管理處罰條例案件，對於
交通部公路總局臺北區監理所97年2 月18日所為之處分（原處分
案號：北監自裁字第裁40-C00000000號），聲明異議，本院裁定
如下：
    主  文
原處分撤銷。
甲○○迴車前不注意來、往車輛擅自迴轉，處罰鍰新臺幣壹仟捌
佰元，並計違規點數壹點。
    理  由
一、本件聲明異議意旨略以：異議人即受處分人甲○○本件駕車
    被撞係於民國96年8 月6 日發生，何以至96年8 月26日始對
    伊開立罰單，且當時伊是在綠燈時轉彎，並無違規，轉彎後
    才被對方直行撞到伊車後方凹陷，可見伊是被撞到的，並非
    伊去撞人，本件伊是被撞之被害人，花了幾萬元之修車費，
    伊沒有要求對方賠償，如今卻處罰伊違規，伊難以接受，爰
    提出聲明異議云云。
二、按汽車駕駛人迴車時，迴車前不注意來、往車輛、行人，仍
    擅自迴轉者，處新臺幣六百元以上一千八百元以下罰鍰；又
    汽車駕駛人，違反道路交通管理處罰條例第49條規定者，除
    依原條款處罰鍰外，並予記違規點數一點，道路交通管理處
    罰條例第49條第5 款、第63條第1 項第1 款分別定有明文。
三、查本件異議人即受處分人甲○○駕駛車號HG-0546 號自用小
    客車，於96年8 月6 日晚上8 時17分許，沿臺北縣三重市○
    ○○路由五股往重陽路方向行駛，駛至中正北路152 號前時
    ，不注意來往車輛，即擅自迴轉欲迴車往五股方向行駛，以
    致在對向車道直行往五股方向行駛由許生輝騎乘之車號NPR-
    287 號重型機車，閃煞不及，逕行與其車撞擊之違規事實，
    業經臺北縣政府警察局三重分局檢送之道路交通事故現場圖
    、調查報告表(一)、(二)、異議人、許生輝等之道路交通事故談
    話紀錄表、現場及車損照片等資料在卷可稽。異議人雖具狀
    辯稱上開意旨云云，然徵諸異議人於上開道路交通事故談話
    紀錄表陳稱：伊發現對方時就撞上等語情節，核與許生輝於
    上開道路交通事故談話紀錄表所述：伊至肇事地點直行，突
    然有部自小客車從伊左邊衝出，伊發現時與對方相距約一台
    半自小客車長度，伊緊急煞車，還是與該自小客車碰撞等語
    情節大致相符，足見異議人至肇事地點迴車前，並未有任何
    減速暫停之查看注意往來車輛之措施，即逕行迴轉，否則異
    議人果真有暫停注意往來車輛情形，豈有不能視及注意對向
    車道直行而來之許生輝所騎乘之機車，是異議人上開所辯顯
    不足採。次按違反本條例之行為，自行為成立之日起；行為
    有連續或繼續之狀態者，自行為終了之日起，逾三個月不得
    舉發，道路交通管理處罰條例第90條前段定有明文，是警方
    於異議人違規後20日即對異議人開單舉發，於法亦無不合，
    是異議人此部分所辯，亦不足為異議人有利之認定。是依上
    所述，堪認異議人確有本件迴車不注意來往車輛而擅自迴轉
    之違規行為無訛。從而，原處分機關認異議人有本件上開違
    規事實，而裁處異議人罰鍰新臺幣一千八百元，並記違規點
    數一點，本非無見，惟原處分機關因依舉發單位函覆陳報：
    處理本件肇事員警陳述稱異議人係因轉彎車未讓直行車先行
    以致肇事云云，而認本件異議人之違規事實係「轉彎車未讓
    直行車」，並依同條例第48條第1 項第6 款、第63條第1 項
    第1 款，裁處異議人罰鍰新臺幣一千八百元，並記違規點數
    一點，然經核上開舉發單位檢送之本件肇事資料所示，本件
    違規事實實係異議人當時駕車迴車，不注意來往車輛，擅自
    迴轉而肇事，原處分所認違規事實與事實略有不符，因此並
    誤引處罰法條，顯有未當。是本件異議依上所述雖無理由，
    惟原處分既有上揭不當，即應予撤銷，由本院另行裁決，爰
    將原處分撤銷，另依上揭規定，裁處諭知如主文第二項所示
    。
四、據上論斷，應依道路交通案件處理辦法第20條規定，裁定如
    主文。
中    華    民    國    97    年    8     月    11    日
                        交通法庭  法  官  彭  全  曄
以上正本證明與原本無異
如不服本裁定應於送達後5日內向本院提出抗告狀
                                  書記官  洪  紹  甄
中    華    民    國    97    年    8     月    11    日


司法院資訊處製作；財團法人民間司法改革基金會備份。
